【裁判字號】    89,上更(二),26
【裁判日期】    890802
【裁判案由】    毒品危害防制條例
【裁判全文】
臺灣高等法院臺南分院刑事判決            八十九年度上更(二)字第二六號    Ｇ
      上  訴  人
      即  被  告  丁  ○  ○
      選任辯護人  陳  昆  和
右上訴人因肅清煙毒條例案件，不服臺灣臺南地方法院八十六年度訴更字第二號中華
民國八十七年十一月二十日第一審判決（起訴案號：臺灣臺南地方法院檢察署八十五
年度偵字第一七四○號；併辦案號：同署八十五年度偵字第五一一三號），提起上訴
，判決後，經最高法院第二次發回更審，本院判決如左：
      主      文
原判決撤銷。
丁○○連續販賣毒品，累犯，處無期徒刑，褫奪公權終身。貼紙壹張及販毒所得新台
幣肆萬貳仟元，均沒收。毒品海洛因壹小包（淨重零點壹玖公克）沒收銷燬之。
      事      實
一、丁○○曾因違反麻醉藥品管理條例案件，經法院判處有期徒刑四月確定，於八十
    二年四月二日執行完畢，仍不知悔悟。復基於意圖營利之概括犯意，以詳如附表
    所示之時間、地點、次數、數量、金額，販賣毒品海洛因予戊○○、乙○○、甲○、己○○、葉明志等人，嗣於八十五年一月三十一日下午三時十分許，與戊○○在台南市○○路○段新樂路口同時為警查獲，並扣得海洛因一小包（淨重零點
    一九公克）及其所有供販賣毒品海洛因聯絡之代號貼紙一張。
二、案經台南市警察局第六分局報請臺灣臺南地方法院檢察署檢察官偵查起訴及移送
    併辦。
      理      由
一、訊據上訴人即被告丁○○矢口否認有販賣毒品海洛因之犯行，並辯稱：伊並未販
    賣毒品海洛因予戊○○、乙○○、甲○、己○○、葉明志等人，係渠等一同出資
    由伊出面向與伊住同宅之丙○○購買，伊並未販賣毒品海洛因云云。經查：
  (一)被告於上開時地販賣毒品與戊○○、甲○、乙○○、葉明志（葉明志原判決誤載
    為「葉明輝」，特此更正）等人之事實，業據戊○○、甲○、乙○○、葉明志等
    人自警訊、偵查、及原審法院審理時指證甚詳，且戊○○、甲○等人均不約而同
    供述係在健康路變色龍遊藝場及丁○○上開住處向被告丁○○購買，又甲○、乙○○等人均係不知被告丁○○已遭警查獲後，仍以被告丁○○所有之呼叫器與之
    聯絡，欲向其購買毒品海洛因，始遭警方查知循線查獲，設若被告無從事販賣海
    洛因，衡情甲○、乙○○等人斷不會以被告所有之呼叫器與之聯絡欲向其購買海
    洛因方是，己○○於偵查中供承：「（安非他命及海洛因）都是向丁○○購買的
    ：：：海洛因買二次，都在去年（八十四年）年底，約在茄萣鄉他家前面，每次
    買一千元」等語（見偵查卷一七四○號第五一頁），足見被告確實有從事販賣海
    洛因無訛，況證人戊○○、甲○、乙○○、己○○、葉明志等人與被告丁○○雙
    方夙無仇隙，應無憑空捏造予以誣指之理，益徵其等上開不利於被告之指述屬實
    ，堪予採信。
  (二)又證人戊○○指述「向丁○○買的，從去年十一月間始吸食都向他買的，三、四
    個月內買了十幾次，我都先打電話到他家，他有在就到他家拿，有時約在健康路
    變色龍遊藝場，每次買新台幣（下同）二、三千元不等」（見偵查卷第四十九頁
    背面）、「都是我給他錢，他直接給我東西」（見偵查卷第六十九頁背面）等語
    ，又本院再請其仔細回想究竟向丁○○買海洛因幾次？因時間久隔，戊○○依所
    能記憶者再證稱「向丁○○以一千元購買三次，二千元買二次，三千元買三次」
    等語（見本院前審八十八年九月二十七日訊問筆錄），而證人戊○○、葉明志更
    於本院調查中亦均證稱：伊等把錢交給丁○○，丁○○再把毒品交給伊等等語甚
    詳在卷（亦見本院前審八十八年九月二十七日訊問筆錄），足見被告丁○○販賣
    毒品係購買者一手交錢，立即交付毒品。設若誠如被告所言，係夥同上開證人合
    資代向丙○○購買，則如何可能隨即銀貨兩訖，益見其所辯不實，難予採取，雖
    證人甲○、乙○○嗣於本院調查中又證稱係與丁○○共同合夥買的云云，純係附
    和迴護被告丁○○之詞，亦難採為被告丁○○有利之證據。
  (三)查海洛因物稀價昂，為政府嚴予取締之毒品，苟被告買賣間無利可圖，則被告縱
    屬至愚亦無甘冒被移送法辦之危險，而平白從事販賣之理，雖被告一再否認販賣
    毒品海洛因，而無從究明其販入賣出之差價，然觀諸一般生意之買賣，皆有從中
    賺取買賣之差價牟利，乃社會之經驗法則，是被告所販入之毒品海洛因價格必較
    其所出售之價格低廉，被告有從中賺取買賣之差價牟利之營利意圖，應堪認定。
    此外，復有被告供販賣毒品海洛因聯絡之代號貼紙一張（其中與本案有關綽號呆
    仔即係乙○○）及毒品海洛因一小包（淨重零點一九公克）扣案可稽，而上開毒
    品海洛因一小包經送法務部調查局檢驗，檢驗結果確係毒品海洛因，有該局八十
    五年三月十三日陸字第八五○一八九○四號檢驗通知書一紙在卷足憑。又戊○○、甲○、乙○○、葉明志因向丁○○購買毒品海洛因而涉有施用毒品海洛因案
    ，分別經檢察官起訴及判處有期徒刑三年四月、三年六月、二年十月各在案（見
    原審八十五年度訴字第三四五號、第六五五號），復有尿液檢驗報告附卷足稽，
    顯見被告丁○○所販賣給戊○○、甲○、乙○○、葉明志之人係毒品海洛因無誤
    ，綜上所述，被告確有右揭販賣毒品海洛因之行為，至臻明確，其前開所辯，顯
    係事後畏罪卸責之詞，委無足採。事證明確，犯行堪以認定。
  (四)又本件被告丁○○雖另辯稱其供稱毒品係向丙○○購買，應依肅清煙毒條例第十
    一條減輕其刑云云。惟經本院查證結果，丙○○販賣毒品罪，於八十五年一月二
    十日即經警查獲，而本件被告係於八十五年一月三十一日始供出毒品來自丙○○
    ，自非因其供出毒品來源而破獲丙○○販賣，不能依肅清煙毒條例第十一條減輕
    其刑，併此明。被告販賣予葉明志部分，為起訴效力所及，有連續犯之裁判上
    一罪關係，本院自得併予審判。
二、按行為後法律有變更者，適用裁判時之法律，但裁判前之法律有利於行為人者，
    適用最有利於行為人之法律，刑法第二條第一項定有明文。查本件被告最後犯罪
    行為終了於八十五年一月三十一日，而「毒品危害防治條例」業於被告行為後即
    八十七年五月二十日經總統公布，並於同年月二十二日生效，依該條例第二條第
    二項一款規定將海洛因列為第一級毒品，經比較同條例第四條第一項規定：「販
    賣第一級毒品者，處死刑或無期徒刑；處無期徒刑者，得併科新台幣一千萬元以
    下之罰金」，與肅清煙毒條例第五條第一項規定：「販賣毒品者，處死刑或無期
    徒刑」，由此可知肅清煙毒條例之規定仍較有利於被告，揆諸刑法上開規定，本
    件仍應適用肅清煙毒條例處斷。
三、按海洛因係屬肅清煙毒條例第二條所稱之毒品，核被告丁○○販賣海洛因之行為
    ，係犯肅清煙毒條例第五條第一項之罪。被告於附表編號四所示之時地販賣毒品
    予葉明志部分，雖未據檢察官起訴，惟此部分與檢察官起訴販賣毒品予戊○○等
    人部分，有連續犯裁判上一罪之關係，自為起訴效力所及，本院得一併予以審理
    ，附此敘明。又其先後多次販賣毒品海洛因行為，反覆實施，時間緊接，觸犯同
    一罪名，顯係基於概括犯意為之，為連續犯，應依法論以一罪，因販賣毒品罪之
    法定本刑為死刑及無期徒刑，依法不得加重其刑。至其持有毒品之低度行為，應
    為販賣毒品之高度行為所吸收，不另論罪。又被告曾因麻醉藥品管理條例案件，
    經法院判處有期徒刑四月確定，並於八十二年四月二日執行完畢，有台灣台南地
    方法院檢察署刑案資料查註紀錄表在卷可按，其於有期徒刑執行完畢後，五年內
    再犯本罪，為累犯，因被告所犯販賣毒品罪之法定本刑為死刑及無期徒刑，依法
    不得加重其刑。
四、原審認被告販賣海洛因之罪證明確，因予論罪科刑，固非無見。惟查，（一）按
    肅清煙毒條例第十二條前段之規定，係刑法第三十八條第一項第一款、第二款之
    特別規定。原判決既認被告行為後，毒品危害防制條例經總統公布生效，該條例
    第四條第一項販賣第一級毒品罪之法定本刑，與肅清煙毒條例第五條第一項販賣
    毒品罪之法定本刑，兩相比較結果，以肅清煙毒條例有利於被告，依刑法第二條
    第一項但書規定應適用肅清煙毒條例處斷。而沒收為從刑之一種，依主從不可分
    之原則，應與主刑適用同一法律，故扣案毒品海洛因一小包（淨重○‧一九公克
    ），應依肅清煙毒條例第十二條前段之規定諭知沒收銷毀之；貼紙壹張則係被告
    丁○○所有供犯罪所用之物，應依肅清煙毒條例第十三條第一項之規定諭知沒收
    ，然原判決理由卻認為「違禁物之沒收本質上係屬保安處分，復按刑法第二條第
    二項規定『保安處分，適用裁判時之法律。』即不論保安處分之規定，對行為人
    有利或不利，均應適用裁判時之法律，故扣案毒品海洛因一小包，應依毒品危害
    防制條例第十八條第一項前段之規定沒收銷毀之及貼紙壹張依刑法第三十八條第
    一項第二款沒收」，顯有違誤。（二）又戊○○向丁○○購買毒品係以一千元購
    買三次，二千元買二次，三千元買三次，販毒金額計為一萬六千元，業據戊○○
    於本院前審八十八年九月二十七日訊問時證述甚詳，原判決於附表編號一卻載明
    被告販毒於戊○○之次數約十餘次，數量不詳，但販毒所得卻載為二萬二千元，
    然此金額係如何計算認定，其理由未予以敘明，認定購買之次數含混不明，仍有
    疏誤。（三）又原判決附表編號二載明被告販毒於甲○之次數為三次，惟販毒之
    時間僅載「八十五年一月中旬、同月二十八日」二次販毒之時間，然甲○於本院
    訊問時供證稱：伊向丁○○購買過三次海洛因，第一次交二千元，第二次交三千
    元，第三次五千元，第四次就被抓沒買到」（見本院前審八十八年九月二十七日
    筆錄）等語，顯見原判決漏載被告販毒於甲○之最後一次未遂之時間即八十五年
    一月三十一日晚上九時，亦有未洽。（四）原判決附表編號二載明被告販毒於甲○之所得載為一萬元，然此金額係如何計算認定，其理由未予以敘明，亦屬判決
    理由不備，而有不當。（五）原審未說明戊○○、甲○、乙○○、己○○、葉明
    志向被告丁○○所購買之物品確係毒品海洛因之理由，及本件被告販賣毒品海洛
    因所得為四萬二千元，原審卻載四萬八千元，亦有未合。被告上訴意旨仍執前詞
    ，否認犯罪，雖無可取，惟原判決既有可議，即屬無可維持，自應由本院將原判
    決予以撤銷改判。爰審酌上開被告犯罪之動機、目的、手段、對社會暨國民健康
    所生之危害程度、犯後態度等一切情狀，仍量處被告無期徒刑，並依法宣告褫奪
    公權終身。扣案之海洛英因一小包（淨重○‧一九公克），係屬毒品，應依肅清
    煙毒條例第十二條前段之規定諭知沒收並銷毀之。另證人戊○○於本院證稱「向
    丁○○以一千元購買三次，二千元買二次，三千元買三次」，以對被告最有利之
    購買八次計算，則被告販賣海洛因予戊○○之所得為一萬六千元；又證人甲○於
    警訊供證稱：伊向丁○○購買過三次海洛因，等語（見南市警六刑偵字第五三號
    卷第八頁），又於偵查中供證稱：伊向丁○○買三次，一次買二千元，一次買三
    千元，一次買五千元，交易地點有時在他家附近，有時在健康路變色龍遊藝場等
    語（見偵字第一七四０號卷第五十頁），足見被告販賣海洛因予甲○之所得為一
    萬元；證人乙○○於警訊供證稱：伊總共向丁○○購買過二次海洛因，每次購買
    一包，每包代價二千元等語（見南市警六刑偵字第五三號卷第十二頁），足見被
    告販賣海洛因予乙○○之所得為四千元；己○○於偵查中供承：（安非他命及海
    洛因）都是向丁○○購買的，海洛因買二次，每次買一千元，共二千元。證人葉
    明志於警訊中供證稱：伊所注射之海洛因，均是向丁○○所購，每包新台幣二千
    元，共買五次等語（見南市警六刑偵字第二三九號卷第二、三頁），又於偵查中
    供證稱：向丁○○買五次海洛因，每次買之數量金額為二千元等語（見偵字第五
    一一三號卷第四頁），足見被告販賣海洛因予葉明志之所得為一萬元，以上總計
    被告販賣毒品海洛因所得財物為四萬二千元，併依肅清煙毒條例第十三條第一項
    諭知沒收，至貼紙壹張係被告所有供販賣毒品海洛因所用之物，亦依肅清煙毒條
    例第十三條第一項規定宣告沒收。
據上論斷，應依刑事訴訟法第三百六十九條第一項前段、第三百六十四條、第二百九
十九條第一項前段，肅清煙毒條例第五條第一項、第十二條前段、第十三條第一項，
刑法第十一條前段、第二條第一項但書、第五十六條、第四十七條、第三十七條第一
項，判決如主文。
本案經檢察官吳忠賢到庭執行職務。
中    華    民    國      八十九      年      八      月      二        日
                                  臺灣高等法院臺南分院刑事第三庭
                                      審判長法官  黃    聰    明
                                            法官  黃    三    哲
                                            法官  林    勝    木
右正本證明與原本無異。
如不服本判決，應於判決送達後十日內向本院提出上訴狀，其未敘述理由者並應於提
出上訴狀後十日內向本院補提理由書（應附繕本)。
                                      法院書記官  吳    秋    賢
中    華    民    國      八十九      年      八      月      三        日
附錄：本判決論罪科
肅清煙毒條例第五條第一項：販賣、運輸、製造毒品、鴉片或麻煙者，處死刑或無期
                          徒刑。
附  表：
    （一）販毒於戊○○部分
          １、時間：八十四年十一月至八十五年一月三十一日
          ２、地點：高雄縣茄萣鄉○○路○段六０巷六號住處
        台南市○○路變色龍遊藝場
          ３、次數：總計八次
          ４、金額：新台幣合計一萬六千元
          ５、數量：八小包
    （二）販毒於甲○部分：
          １、時間：八十五年一月中旬、同月二十八日三次及同月三十一日
                    晚上九時一次未遂
          ２、地點：健康路變色龍遊藝場
                    高雄縣茄萣鄉○○路○段六０巷六號住處
          ３、次數：四次（三次既遂，一次未遂）
          ４、金額：一萬元
          ５、數量：約可供捲入香煙吸食二支餘
    （三）販毒於乙○○部分
          １、時間：八十四年十一月間及八十五年一月二十八日
          ２、地點：在台南市○○路三官大帝廟巷口內
          ３、次數：二次
          ４、金額：均二千元合計四千元
          ５、數量：二小包（約可供注射二次）
    （四）販毒於己○○
          １、時間：八十四年底
          ２、地點：丁○○高雄縣茄萣鄉住處前面。
          ３、次數：二次
          ４、金額：每次一千元合計二千元
          ５、數量：每次一小包
    （五）販毒於葉明志部分
          １、時間：八十四年八、九月間
          ２、地點：高雄市○○鄉○○路大圳溝邊客運車停車站附近
  ３、次數：五次
          ４、金額：每包二千元，合計一萬元
          ５、數量：每次一小包，合計五小包


司法院資訊處製作；財團法人民間司法改革基金會備份。
